【裁判字號】    97,抗,205
【裁判日期】    970425
【裁判案由】    確認委任關係不存在
【裁判全文】
臺灣高等法院民事裁定                   97年度抗字第205號
抗  告  人  甲○○
            乙○○
上列抗告人與相對人財團法人台北市義和堂間因確認委任關係不
存在事件，抗告人對於中華民國96年10月31日臺灣臺北地方法院
96年度訴字第6294號裁定提起抗告，本院裁定如下：
    主  文
抗告駁回。
抗告訴訟費用由抗告人負擔。
    理  由
一、本件抗告人前對李松青提起確認與相對人財團法人台北市義
    和堂（下稱義和堂）間董事長及常務董事職務之委任關係不
    存在之訴，列丙○○為原審共同被告義和堂之法定代理人，
    義和堂則以李松青為法定代理人而應訴。經原法院於民國（
    下同）96年10月18日言詞辯論期日予以闡明，抗告人仍陳稱
    應以丙○○為義和堂之法定代理人。原法院遂以：義和堂是
    否業經合法代理應訴，將涉及義和堂是否因之受實體判決既
    判力之拘束，難逕以抗告人所為丙○○為義和堂法定代理人
    之片面主張，致義和堂於未經合法代理應訴之情形，尚須受
    判決既判力所拘束，而有侵害義和堂程序保障權之虞。抗告
    人不願更正以李松青為義和堂之法定代理人，自無再裁定令
    抗告人補正之必要，應認抗告人對義和堂所提起之訴不合法
    ，而依民事訴訟法第249 條第1 項第4 款之規定，於96年10
    月31日以96年度訴字第6294號裁定駁回其訴。
二、抗告意旨略以：義和堂捐助暨組織章程並未規定董事長、常
    任董事出缺遞補之法定方式，依民法及義和堂捐助暨組織章
    程規定，丙○○辭任董事長屬解除委任關係，董事會無權代
    理義和堂受理，應向義和堂之監事會為之，而義和堂並無監
    事會，丙○○之辭職不生效力。況李松青主張其於94年5 月
    24日補選為常務董事，於94年6 月3 日向義和堂送達辭職書
    ，若採代收即生辭職效力之認定，則李青松即不具常務董事
    身分，無從於94年11月4 日以常務董事身分召集董事會並於
    會中補選為董事長，自非義和堂之法定代理人。於法院確定
    判決認定李松青為義和堂之法定代理人之前，伊無從補正李
    松青為義和堂之法定代理人等語。
三、經查：
  (1)義和堂第5 屆第66次臨時董事會於94年4 月19日決議推舉丙
    ○○為第6 屆董事長，嗣丙○○於94年5 月24日書立辭職書
    表示基於私人因素而向義和堂董事會辭任第6 屆董事長之職
    務，此有臨時董事會會議紀錄及辭職書附卷可按（見原法院
    卷第19頁至第21頁、第68頁），而財團法人與董事間之關係
    ，應屬委任關係，依民法第549 條第1 項規定，當事人之任
    何一方，得隨時終止委任契約。又法人之董事為法人之代表
    及執行機關（最高法院63年臺上字第628 號判例意旨參照）
    ，丙○○既已向義和堂之董事會為辭任董事長之意思表示，
    義和堂於94年5 月25日召開第6 屆第4 次臨時董事會，會中
    決議同意丙○○請辭董事長一職，但仍為常務董事，並由出
    席全體常務董事互推李丕標為第2 任董事長，且報請主管機
    關核備（見原法院卷第70頁至第72頁），則丙○○之辭任董
    事長之行為，已發生終止委任契約之效力。至義和堂捐助暨
    組織章程第15條第3 款「本堂董事為自己或為他人與本堂有
    交涉時，由監事會為本堂之代表」之規定，係參照90年修正
    前公司法第223 條，規定「交涉」之目的，旨在禁止雙方代
    表，以保護公司（本人）之利益，非為保護公益而設，自非
    強行規定，如有違反，其法律行為並非無效，未可遽以推論
    董事辭職應向監事會提出。抗告意旨以董事長辭任行為應向
    義和堂之監事會為之，而因義和堂無監事會，是丙○○之辭
    職不生效力云云，尚乏所據。
  (2)義和堂之董事長李丕標於94年10月13日死亡，義和堂即於94
    年11月8 日召開互推董事長會議，經現有16名董事中之12名
    及3 名監事中之1 名出席，並由現任常務董事李守智、李振
    來、李松青及丙○○4 人，以互推方式選舉李松青為義和堂
    之第3 任董事長，經在場其他董、監事共計10人完成連署，
    於同日函請台北市政府民政局核准備查，再於94年11月29日
    召開第6 屆第9 次臨時董事會，就互推李松青為董事長一案
    ，經12名董事同意追認等情，有義和堂互推董事長紀錄、義
    和堂94年11月8 日義六字第09400001390 號函、義和堂第6
    屆第9 次臨時董事會會議紀錄在卷可稽（見原法院卷第73頁
    至第77頁）。是經常務董事互推之李松青以義和堂法定代理
    人身分應訴，程序上尚無不合。
四、按原告之訴有被告未由法定代理人合法代理者，且依其情形
    可以補正經審判長定期間命其補正而不補正者，法院應以裁
    定駁回之，民事訴訟法第249 條法條第1 項第4 款所明定。
    抗告人對義和堂起訴，仍列丙○○為義和堂之法定代理人，
    經原法院闡明後猶不願補正李松青為法定代理人，原法院乃
    認無再裁定命抗告人補正之必要，而以抗告人之訴為不合法
    ，予以裁定駁回，核無不合。抗告意旨指摘原裁定不當，求
    予廢棄，為無理由，應予駁回。
據上論結，本件抗告為無理由，爰裁定如主文。
中    華    民    國    97    年    4    月     25    日
                    民事第十二庭
                        審判長法  官  陳駿璧
                              法  官  陳邦豪
                              法  官  王麗莉
正本係照原本作成。
本裁定除以適用法規顯有錯誤為理由，並經本院許可外，不得再
抗告。如提起再抗告，應於收受後10日內委任律師為訴訟代理人
向本院提出再抗告狀。並繳納再抗告費新台幣１千元。
中    華    民    國    97    年    4     月    25    日
                              書記官  劉美垣


司法院資訊處製作；財團法人民間司法改革基金會備份。
